【裁判字號】    98,交訴,68
【裁判日期】    980831
【裁判案由】    業務過失致死
【裁判全文】
臺灣彰化地方法院刑事判決              98年度交訴字第68號
公  訴  人  臺灣彰化地方法院檢察署檢察官
被      告  甲○○
上列被告因業務過失致死案件，經檢察官提起公訴（98年度偵字
第5921號），因被告於準備程序中為有罪之陳述，經合議庭裁定
由受命法官進行簡式審判程序，判決如下：
    主  文
甲○○從事業務之人，因業務上過失致人於死，處有期徒刑陸月
，如易科罰金，以新台幣壹仟元折算壹日。緩刑貳年。
    事  實
一、甲○○以販售豬肉為業，平時駕駛車牌號碼7H-9920 號自用
    小貨車載運肉品，駕車為其完成主要業務所附隨之準備與輔
    助工作，為從事駕駛業務之人。於民國98年6 月21日上午，
    駕駛前開小貨車，沿著彰化縣埔鹽鄉○○村○○路31-8號東
    50公尺之產業道路（下稱甲產業道路）由北往南方向行駛，
    並於該日上午6 時許，途經甲產業道路口與另一條產業道路
    （下稱乙產業道路口）之無號誌之交岔路口，本應注意車前
    狀況，隨時保持必要之應變措施，而依當時情形，雖天候雨
    、視距良好（起訴書誤載為不良），路面濕潤，惟無缺陷及
    障礙物，並無不能注意之情事，竟疏未注意及此，貿然前行
    ，適有許幸美騎乘車牌號碼FA9-17 5號重型機車，沿乙產業
    道路由東往西方向行駛至該交岔路口，亦應注意行經無號誌
    之交岔路口，其係左方車應暫讓右方車輛優先通行，亦未注
    意及此，貿然前行，致兩車發生碰撞，許幸美人車倒地，而
    受有顱腦損傷及頭部外傷等傷害，經警據報趕赴現場處理，
    並將許幸美送醫急救後，仍不治死亡。甲○○於肇事後，在
    未經有偵查犯罪職權機關或公務員發覺其為犯人前，即自行
    報案，並向到場處車禍之員警楊代榮主動陳明其為肇事者，
    表示願意接受裁判而自首。
二、案經許幸美之女乙○○提出告訴暨彰化縣警察局溪湖分局報
    告相驗後，經臺灣彰化地方法院檢察官自動檢舉偵辦。
    理  由
一、以下本案所引用被告以外之人於審判外之言詞或書面陳述，
    而不符合刑事訴訟法第159 條之1 至第159 條之4 之規定者
    ，均經本院於審理時當庭直接提示而為合法之調查，檢察官
    及被告均同意作為本案之證據，本院審酌前開證據作成或取
    得之狀況，均無非法或不當取證之情事，亦無顯不可信之情
    況，故認為適當而均得作為證據。是前開證據，依刑事訴訟
    法第159 條之5 之規定，均具有證據能力，先予敘明。
二、上開事實，迭據被告甲○○於警詢、偵查及本院審理中均坦
    承不諱，核與證人即告訴人乙○○於警詢中指述內容相符，
    並有道路交通事故現場圖、道路交通事故調查報告表 (一)(
    二)各1份、酒精測定紀錄表1 紙、現場照片10張、彰化溪湖
    道安醫院法醫參考病歷摘要附卷可相佐證；又被害人許幸美
    確因本件車禍死亡，亦經檢察官偕同檢驗員到場相驗屬實，
    並製有相驗屍體證明書、檢驗報告書及相驗照片數幀附卷可
    參，是被害人確因本件車禍死亡，允無疑義。按行經無號誌
    之交岔路口應減速慢行，做隨時停車之準備；汽車行駛時，
    駕駛人應注意車前狀況，並隨時採取必要之安全措施；道路
    交通安全規則第93條第1 項第2 款、第94條第3 項分別定有
    明文，被告本應注意並遵守之，雖案發當時下雨，路面濕潤
    ，惟依道路交通事故調查報告表所示，現場視距良好，且無
    缺陷及障礙物，並無不能注意之情事，竟未注意被害人所騎
    乘之機車，以致兩車發生碰撞，其上開駕駛行為具有過失甚
    明。雖被害人自乙產業道路由東往西方向行駛至上揭之交岔
    路口時，該交岔路口無號誌設置，經卷附之道路交通事故調
    查報告表（一）記載明確，被害人自應依道路交通安全規則
    第102 條第1 項第2 款行至無號誌之交岔路口，車道數相同
    時，同為直行車者，左方車應暫停讓右方車先行之規定，而
    被害人係左方車，理應讓被告所駕駛之車輛先行，其不依規
    定，貿然通行，故其對上揭於前開肇事，當有過失，但被害
    人對本件車禍發生雖有過失，然亦不能因此解免被告應負之
    過失刑責。被害人因上開車禍而受有顱腦損傷及頭部外等傷
    害，被告之過失行為與被害人之死亡結果間，具有相當因果
    關係。綜上所述，本件事證已臻明確，被告業務過失致死之
    犯行洵堪認定，應予依法論科。
三、按刑法上所謂業務，係指個人基於其社會地位繼續反覆所執
    行之事務，包括主要業務及其附隨之準備工作與輔助事務在
    內，此有最高法院89年台上字第8075號判例可參。查被告自
    承以販賣豬肉為業，平時駕車載運豬肉，（詳見本院98年8
    月18日審判筆錄第5 頁），顯見駕車乃為其完成主要業務所
    附隨之準備與輔助工作，其因附隨業務上之過失肇致被害人
    許幸美死亡，核其所為，係犯刑法第276 條第2 項之業務過
    失致人於死罪。又被告所犯業務過失致人於死罪，被告於到
    場處理之員警知悉何人為肇事者前，即向員警主動告知係肇
    事者，此有員警楊代榮及彰化縣警察局交通警察隊溪湖分局
    道路交通事故肇事人自首情形紀錄表1 份在卷可證，是被告
    既於犯罪未發覺前即自首而接受裁判，所犯業務過失致人於
    死罪即應依刑法第62條前段之規定，得減輕其刑。爰審酌被
    告為從事駕駛業務之人，對於道路之交通安全本應較一般人
    更為注意，行至肇事路口竟疏未注意車前狀況及減速慢行，
    導致本件車禍之發生，造成被害人家屬精神痛苦，實有可議
    ，惟被害人疏未遵守左方車應讓右方車先行之規定，執意駛
    入路口，與有過失之程度非輕，並念及被告犯後坦承犯行，
    且已與被害人家屬達成和解，有彰化縣埔鹽鄉調解委員會調
    解書1 份在卷可憑等一切情狀，酌情量處如主文所示之刑，
    並諭知易科罰金折算標準。又被告前未曾受有期徒刑以上刑
    之宣告，有臺灣高等法院被告前案紀錄表附卷可憑，其因一
    時疏忽，致觸犯本案犯行，且被告坦承罪行，並與被害人家
    屬達成和解，甚有悔意，信被告經此偵、審教訓，自當知所
    警惕，而無再犯之虞，因認前開對其所宣告之刑，以暫不執
    行為適當，爰併宣告緩刑2 年，以啟自新。
據上論斷，應依刑事訴訟法第273 條之1 第1 項、第299 條第1
項前段，刑法第276 條第2 項、第62條前段、第41條第1 項前段
、第74條第1 項第1 款，刑法施行法第1 條之1 ，判決如主文。
本案經檢察官鄭少到庭執行職務。
中    華    民    國    98    年    8     月    31    日
                  刑事第六庭          法  官  鮑慧忠
以上正本證明與原本無異。
如不服本判決應於收受判決後10日內向本院提出上訴書狀，並應
敘述具體理由；其未敘述上訴理由者，應於上訴期間屆滿後20日
內向本院補提理由書 (均須按他造當事人之人數附繕本)「 切勿
逕送上級法院」。
告訴人或被害人對於判決如有不服具備理由請求檢察官上訴者，
其上訴期間之計算係以檢察官收受判決正本之日期為準。
中    華    民    國    98    年    8     月    31    日
                                      書記官  陳秀娟
附錄本案論罪科刑法條全文：
中華民國刑法第276條
（過失致死罪）
因過失致人於死者，處 2 年以下有期徒刑、拘役或 2 千元以下
罰金。
從事業務之人，因業務上之過失犯前項之罪者，處 5 年以下有期
徒刑或拘役，得併科 3 千元以下罰金。


司法院資訊處製作；財團法人民間司法改革基金會備份。
